【裁判字號】    98,訴,1711
【裁判日期】    980612
【裁判案由】    毒品危害防制條例
【裁判全文】
臺灣臺中地方法院刑事判決              98年度訴字第1711號
公  訴  人  臺灣臺中地方法院檢察署檢察官
被      告  乙○○
上列被告因毒品危害防制條例案件，經檢察官提起公訴（九十七
年度毒偵字第五三五三號），被告於準備程序就被訴事實為有罪
之陳述，本院合議庭裁定由受命法官獨任逕行簡式審判程序，並
予判決如下：
    主    文
乙○○施用第一級毒品，累犯，處有期徒刑拾月。
    犯罪事實
一、乙○○前於民國九十一年間，曾因施用毒品案件，經本院裁
    定送觀察勒戒後，因認有繼續施用毒品之傾向，再由本院續
    以九十一年度毒聲字第六五三號裁定送強制戒治一年，後其
    在九十二年二月二十六日因強制戒治期滿執行完畢釋放，並
    由臺灣臺中地方法院檢察署檢察官以九十二年度戒毒偵字第
    一四五號為不起訴處分確定；乙○○於前開強制戒治執行完
    畢釋放後五年內之九十三年間，又因施用毒品案件，經本院
    以九十三年度訴字第一八七七號判處有期徒刑九月確定，其
    入監執行後，於九十四年十一月三十日因縮刑期滿執行完畢
    ；之後乙○○仍不知悔改，復於九十五年間，再因施用毒品
    等案件，經本院以九十五年度訴字第一六九二號、九十五年
    度訴字第二三三八號分別判處有期徒刑十月、六月、七月，
    ，並經本院以九十五年度聲字第四０七０號裁定定應執行刑
    為有期徒刑一年九月確定，其入監執行後，嗣因減刑條例之
    施行，其前揭所犯施用毒品案件等所處之有期徒刑十月、六
    月、七月均經減刑二分之一，並定應執行刑為有期徒刑十月
    又十五日確定，甫於九十六年七月十六日期滿執行完畢；詎
    乙○○猶不知戒絕，其明知毒品海洛因業經公告列為毒品危
    害防制條例之第一級毒品，不得非法持有、施用，因未戒除
    施用毒品海洛因之惡習，仍基於施用第一級毒品海洛因之行
    為決意，於九十七年九月八日上午某時，在臺中市○區○○
    路與東光園路之交岔路口附近其友人所停置之自用小客車內
    （起訴書誤認施用地點係在乙○○友人位於臺中市○○路住
    處內），以將毒品海洛因摻入香菸內點火燃燒使之產生煙霧
    後加以吸食之方式，非法施用第一級毒品海洛因一次。嗣乙
    ○○於九十七年九月十一日至臺灣臺中地方法院檢察署觀護
    人室接受定期採尿檢驗結果，因嗎啡（毒品海洛因之代謝物
    ）呈現陽性反應，始悉上情。
二、案經臺灣臺中地方法院檢察署檢察官自動檢舉簽分偵查起訴
    。
    理    由
一、上開犯罪事實，業經被告乙○○於偵查及本院訊問時均坦認
    不諱，而被告為警查獲後所採取之尿液，經送請中山醫學大
    學附設醫院檢驗科藥物檢測中心檢驗結果，嗎啡（毒品海洛
    因之代謝物）係呈現陽性反應，有該中心出具之濫用藥物檢
    驗報告一份附卷可稽（見毒偵字卷第3頁），足見被告上開
    自白，確與客觀事實相符，堪予採認。又按九十二年七月九
    日新修正之毒品危害防制條例刪除二犯及三犯之規定，一改
    修法前繁雜之處遇程序，僅將施用毒品者簡化區分為初犯、
    再犯，並認施用毒品者係屬病患性犯人，以觀察、勒戒戒除
    其身癮，並以強制戒治去除其心癮。經觀察、勒戒或強制戒
    治執行完畢釋放後，若係五年後再犯該條例第十條施用毒品
    罪者，與同條例第二十條第一項、第二項關於「初犯」之處
    理方式相同，檢察官應先聲請法院裁定令被告入勒戒處所觀
    察、勒戒，並視有無繼續施用毒品傾向，決定應予釋放、為
    不起訴之處分，或應聲請法院裁定令入勒戒處所強制戒治；
    若係五年內「再犯」同條例第十條施用毒品罪者，依同條例
    第二十三條第二項規定，檢察官則應依法追訴。觀諸該條例
    第二十條第三項之修正理由：「觀察、勒戒或強制戒治五年
    後再犯者，顯見前所實施之觀察、勒戒或強制戒治已足以遮
    斷其施用毒品之癮，為期自新及協助其戒除毒癮，對此五年
    後再犯者，爰明定仍適用初犯之規定，先經觀察、勒戒、強
    制戒治之程序。」及同條例第二十三條第二項之修正理由：
    「為配合簡化施用毒品犯之刑事處遇程序，並鑑於經觀察、
    勒戒或強制戒治執行完畢釋放後五年內再犯者，其再犯率甚
    高，原據以實施之觀察、勒戒及強制戒治既已無法收其實效
    ，自應施以刑事處遇。」，顯然如施用毒品者係前經觀察、
    勒戒或強制戒治等治療程序執行完畢五年後，始再施用毒品
    之「初犯」，因前所執行之觀察、勒戒或強制戒治已足收戒
    除毒癮之效，自應重新執行觀察、勒戒或強制戒治等治療程
    序，並於治療程序執行完畢後，由檢察官為不起訴處分，毋
    庸對之追訴處罰；反之，在「再犯」之情形，因其先前所為
    治療程序顯未能收戒斷毒癮之效，且考量施用毒品者之再犯
    率偏高，乃簡化其刑事處遇程序，而逕予追訴處罰，不再施
    以治療程序。參酌上開立法理由，修正毒品危害防制條例就
    施用毒品者，祇於「初犯」及「五年後再犯」二種情形，有
    其追訴條件之限制，即須於初犯經觀察、勒戒或強制戒治釋
    放後，五年內均無施用毒品之行為，始能認其前所實施之觀
    察、勒戒或強制戒治已足遮斷毒癮，而得於五年後再犯時，
    再予適用初犯之規定，重行觀察、勒戒等程序。倘五年內已
    經再犯，被依法追訴處罰，縱其第三次（或第三次以上）施
    用毒品之時間在初犯釋放五年以後，即與「五年後再犯」之
    情形有別，且因已於「五年內再犯」，顯見其再犯率甚高，
    原實施觀察、勒戒或強制戒治，已無法收其實效，而無五年
    戒斷期之存在，自無再經觀察、勒戒及強制戒治之必要，應
    由檢察官逕行起訴，始符新法修正之本旨。查被告前於九十
    一年間，即曾因施用毒品案件，經本院裁定送觀察勒戒後，
    因認有繼續施用毒品之傾向，再由本院續以九十一年度毒聲
    字第六五三號裁定送強制戒治一年，至九十二年二月二十六
    日始因強制戒治期滿執行完畢釋放，並由臺灣臺中地方法院
    檢察署檢察官以九十二年度戒毒偵字第一四五號為不起訴處
    分確定；後其於前開強制戒治執行完畢釋放後五年內之九十
    三年間，又因施用毒品案件，經本院以九十三年度訴字第一
    八七七號判處有期徒刑九月確定，此有臺灣高等法院被告前
    案紀錄表附卷可考，被告於上開強制戒治執行完畢釋放後，
    既曾於五年內再犯毒品危害防制條例第十條之罪，並經判刑
    確定，本次被告復行觸犯毒品危害防制條例第十條之罪，自
    非屬毒品危害防制條例第二十條第三項所定「五年後再犯」
    之情形，而應依法追訴處罰。綜此，本件事證已臻明確，被
    告施用毒品海洛因之犯行洵堪認定。
二、按海洛因係屬毒品危害防制條例第二條第二項第一款所指之
    第一級毒品，核被告乙○○所為，應係犯毒品危害防制條例
    第十條第一項之施用第一級毒品罪。被告施用前持有第一級
    毒品之低度行為，應為其施用第一級毒品之高度行為所吸收
    ，不另論罪。另被告有前揭犯罪事實欄所載之經有期徒刑宣
    告及執行完畢之情形，此有前開臺灣高等法院被告前案紀錄
    表在卷可按，被告於有期徒刑執行完畢後，五年以內故意再
    犯本件有期徒刑以上之罪，應依刑法第四十七條第一項之規
    定論以累犯，並予加重其刑。爰審酌被告前已因施用毒品犯
    行經觀察勒戒、強制戒治及徒刑之執行，竟仍故態復萌，復
    行施用毒品不輟，無視於毒品對於自身健康之戕害及國家對
    於杜絕毒品犯罪之禁令；惟衡酌施用毒品係屬自戕行為，被
    告犯罪手段尚屬平和，亦未因此而危害他人，所生損害尚非
    鉅大，而被告於犯後始終坦承犯行，尚見悔意之犯罪後態度
    ，暨施用毒品者均有相當程度之成癮性及心理依賴，其犯罪
    心態與一般刑事犯罪之本質並不相同，應側重適當之醫學治
    療及心理矯治為宜等一切情狀，量處如主文所示之刑。
據上論斷，應依刑事訴訟法第二百七十三條之一第一項、第二百
九十九條第一項前段，毒品危害防制條例第十條第一項，刑法第
十一條前段、第四十七條第一項，判決如主文。
本案經檢察官甲○○到庭執行職務。
中    華    民    國    98    年    6     月    12    日
                  刑事第三庭  法  官  陳思成
以上正本證明與原本無異。
如不服本判決應於收受判決後10日內向本院提出上訴書狀，並應
敘述具體理由；其未敘述上訴理由者，應於上訴期間屆滿後20日
內向本院補提理由書（均須按他造當事人之人數附繕本）「切勿
逕送上級法院」。
                              書記官  吳詩琳
中    華    民    國    98    年    6     月    12    日
附錄論罪科刑法條
毒品危害防制條例第十條第一項
施用第一級毒品者，處六月以上五年以下有期徒刑。


司法院資訊處製作；財團法人民間司法改革基金會備份。
